【裁判字號】    98,訴緝,40
【裁判日期】    980309
【裁判案由】    偽造文書等
【裁判全文】
臺灣板橋地方法院刑事判決              98年度訴緝字第40號
公  訴  人  臺灣板橋地方法院檢察署檢察官
被      告  甲○○
上列被告因偽造文書等案件，經檢察官提起公訴（85年度偵字第
23638號、86年度偵字第3859號），本院判決如下：
    主  文
本件免訴。
    理  由
一、公訴意旨略以：被告甲○○自民國83年3 月15日起，先後在
    臺北縣新莊市○○街247 號其經營之雜貨店內，由其擔任會
    首，招募互助會七會，召集洪金鳳等人為互助會員，約定每
    人每會新臺幣（下同）一萬元，均採內標方式標會，每月固
    定時段開標，並由其負責收取標金，交付得標會款等事宜。
    詎甲○○竟基於為自己不法所有及偽造文書之概括犯意，利
    用各互助會員彼此不完全認識，且未完全到場參與開標之機
    會，於上開互助會期間，連續冒用洪金鳳等十餘名會員之名
    義，偽造投標單，在開標時投標金額，表示渠等願以各該投
    標金額參與競標之意思而行使之，共計標得會款二十九次，
    致使各該會員陷於錯誤，仍繼續給付約定之會款，足以生損
    害於洪金鳳等人及其餘活會會員；甲○○另以會員身分參加
    廖麗卿、周茂男、吳東安等人為會首之互助會，於標得會款
    後，均以其名義，業已不能兌現之合作金庫新莊支庫（現已
    改名為合作金庫商業銀行新莊分行）支票繳交會款，嗣上開
    支票均遭退票，與前揭得標會款合計詐得一千二百八十八萬
    三千六百元，因認被告所為，係涉犯刑法第216 條、第210
    條、第339 條第1 項之行使偽造私文書罪、詐欺取財罪，兩
    罪並有方法、結果之牽連關係，應從一重處斷，其多次冒標
    及偽造標單之犯行，時間緊湊，應從連續犯規定論處等語。
二、按案件時效已完成者，應諭知免訴之判決，又第302 條至第
    304 條之判決，得不經言詞辯論為之，刑事訴訟法第302 條
    第2 款、第307 條分別定有明文。另被告行為後，前於94年
    2 月2 日修正公布之刑法，已自95年7 月1 日起施行，其中
    修正後刑法第2 條之規定，乃係關於新舊法比較適用之準據
    法，其本身無關行為可罰性要件之變更，故於95年7 月1 日
    刑法修正施行後，如有涉及比較新舊法之問題，即應逕依修
    正後刑法第2 條第1 項規定，為「從舊從輕」之比較（最高
    法院95年度第8 次刑事庭會議決議意旨參照）。經查：修正
    前刑法第80條第1 項第2 款規定：「追訴權，因左列期間內
    不行使而消滅：…二、三年以上十年未滿有期徒刑者，十年
    。」，及同法第81條規定：「追訴權之時效、期間，依本刑
    之最高度計算。有二種以上之主刑者，依最重主刑或最重主
    刑之最高度計算。」而修正後刑法第80條第1 項第2 款則規
    定：「追訴權，因下列期間內未起訴而消滅：…二、犯最重
    本刑為三年以上十年未滿有期徒刑之罪者，二十年。」，故
    修正後刑法將追訴時效期間提高，使行為人得受追訴或處罰
    之期間加長，比較新舊法之規定，修正後之規定並非較有利
    於被告，依刑法第2 條第1 項前段之規定，應適用行為時即
    修正前刑法第80條第1 項第2 款十年時效期間之規定。準此
    ，關於追訴權時效之停止進行，及其期間、計算，亦應一體
    適用修正前刑法第83條之規定。
三、查本件被告被訴自83年3 月15日起迄至85年3 月12日止（起
    訴書對於行為完成日並無載明，僅記載被告「在85年3 月12
    日倒會逃逸」，是被告最遲之行為終了日僅能推知為該日之
    前，並無證據證明嗣後被告亦有行使上開偽造文書之行為）
    ，觸犯上開行使偽造私文書等罪，嗣因被告逃匿，經本院於
    86年4 月30日通緝，致審判之程序不能繼續，依刑法第83條
    第3 項追訴權時效停止原因繼續存在之期間達於時效期間四
    分之一者，停止原因視為消滅之規定，並參酌司法院29年院
    字第1963號解釋及司法院大法官會議釋字第138 號解釋意旨
    ，案件於偵查、審判進行中，不發生時效進行之問題，則本
    件被告被訴前開罪名之追訴權時效應已於98年2 月9 日完成
    ，茲分述如下：
(一)被告被訴刑法第216 條、第210 條、第339 條第1 項之行使
    偽造私文書罪、詐欺取財罪，其法定本刑均為五年以下有期
    徒刑，依修正前刑法第80條第1 項第2 款之規定，其追訴權
    時效期間均為十年，加計追訴權時效停止原因視為消滅之四
    分之一期間之計算結果，各為十二年六月。
(二)被告犯罪行為終了日為85年3 月12日，加上前述十二年六月
    期間，再加上自85年12月2 日偵查開始進行起至86年4 月29
    日（即本院通緝前一日）止之偵查、審判進行不生時效進行
    期間日數計四月又二十八日（參見本院刑事卷宗、偵查卷宗
    及通緝書），則本案之追訴權時效，應已於98年2 月9 日完
    成。
四、據此，本件被告被訴罪名之追訴權時效既已完成，揆諸首開
    說明，爰不經言詞辯論，逕為諭知免訴之判決。
五、據上論斷，應依刑事訴訟法第302 條第2 款、第307 條，判
    決如主文。
中    華    民    國    98    年    3     月    9     日
                  刑事第十三庭  審判長法  官 李幼妃
                                      法  官 鄭燕璘
                                      法  官 張紹省
以上正本證明與原本無異。
如不服本判決，應於收受送達後十日內向本院提出上訴書狀（應
附繕本）。
                                      書記官 周雅玲
中    華    民    國    98    年    3     月    9     日


司法院資訊處製作；財團法人民間司法改革基金會備份。
